【裁判字號】    95,自,50
【裁判日期】    970226
【裁判案由】    違反著作權法
【裁判全文】
臺灣士林地方法院刑事裁定                95年度自字第50號
自  訴  人  協和國際多媒體股份有限公司
代  表  人  丙○
自訴代理人  陳憲鑑律師
被      告  美商狄斯卡維利公司（Discovery Licensing Inc.）
代  表  人  John S. H.
選任辯謢人  陳慧玲律師
            林鼎鈞律師
            郭建中律師
被      告  狄斯卡維利傳播公司（Discovery Communications,Inc.）
兼  代表人  John S. Hendricks
被      告  美商狄斯卡維利亞洲公司（Discovery Asia Inc.）
兼  代表人  乙○○○○（Tom Keaveny）
被      告  采昌國際多媒體股份有限公司
兼  代表人  甲○○
上  二  人
選任辯護人  陳慧玲律師
            林鼎鈞律師
            郭建中律師
被      告  The Corpo.
                    , Mar.
            Judith A..
            David M.  .
上列被告等因違反著作權法案件，經自訴人提起自訴，本院裁定
如下：
    主  文
自訴駁回。
    理  由
一、按法院或受命法官於自訴案件第一次審判期日前訊問及調查
    結果，如認為案件有刑事訴訟法第252條至第254條之情形者
    ，得以裁定駁回其自訴，同法第326條第3項定有明文。
二、自訴意旨略以：被告狄斯卡維利傳播公司（Discocvery Com
    munications, Inc，下稱狄斯卡維利公司）於民國92年12月
    1 日將所屬Discovery Channel （下稱探索頻道）及Discov
    ery Health Channel（下稱探索健康頻道）所出品之影集視
    聽著作權（下稱系爭視聽著作）專屬授權予自訴人，授權期
    間自92年12月31日起至95年12月30日止，並簽訂家庭影視經
    銷契約（下稱系爭契約）為憑，自訴人於上開授權期間就狄
    斯卡維利公司出品之探索頻道及探索健康頻道影片在我國有
    專屬權利。惟被告狄斯卡維利公司竟於完全未履行上開合約
    ，亦未交付自訴人任何資料或母帶的情形下，於93年9 月27
    日發函表示終止系爭契約，惟自訴人並未違約，被告狄斯卡
    維利公司並無終止權，其終止契約不合法，自訴人乃於94年
    1 月3 日委請律師發函予被告狄斯卡維利公司，聲明被告狄
    斯卡維利公司終止系爭契約為不合法，系爭合約仍存續，並
    於95年9 月6 日再度函請被告狄斯卡維利公司交付上揭視聽
    著作母帶，然被告狄斯卡維利公司均毫無音訊。嗣自訴人發
    現市場上有以被告采昌國際多媒體股份有限公司（下稱采昌
    公司）名義所發行之上開視聽著作，自訴人隨即發函予被告
    采昌公司請其回收下架，惟被告采昌公司回函稱其已與美商
    探索頻道正式簽約成為DAI 於臺灣地區專屬授權代理商，可
    自行生產、發行及銷售美商探索頻道之影音光碟產品等語，
    並提出經美商狄斯卡維利亞洲公司（下稱狄斯卡維利亞洲公
    司）代表人乙○○○○簽署之授權聲明啟事為據。被告狄斯
    卡維利公司代表人即被告John S. Hendricks 、被告狄斯卡
    維利亞洲公司代表人即被告乙○○○○均明知自訴人為探索
    頻道所出品視聽著作之專屬權利人，竟於專屬授權期間又違
    法授權予被告采昌公司重製、發行，被告采昌公司代表人即
    被告甲○○未經自訴人同意或授權，擅自重製探索頻道之視
    聽著作於光碟而銷售，上開被告等共同涉犯違反著作權法第
    91條第3 項、第2 項擅自以重製於光碟之方法侵害他人著作
    財產權罪嫌，被告狄斯卡維利公司、被告狄斯卡維利亞洲公
    司、被告采昌公司應依同法第101 條第1 項規定科以罰金，
    爰提出本件自訴云云。
三、按犯罪事實應依證據認定之，無證據不得認定犯罪事實；又
    不能證明被告犯罪者，應諭知無罪之判決，刑事訴訟法第15
    4 條第2 項、第301 條第1 項分別定有明文。又刑事訴訟法
    上所謂認定事實之證據，係指足以認定被告確有犯罪行為之
    積極證據而言，該項證據自須適合於被告犯罪事實之認定，
    始得採為斷罪資料，事實之認定，應憑證據，如未能發現相
    當證據，或證據不足以證明，自不能以推測或擬制之方法，
    為裁判基礎（最高法院40年臺上字第86號判例參照）；自訴
    人之告訴，係以使被告受刑事訴追為目的，是其陳述是否與
    事實相符，仍應調查其他證據以資審認（最高法院52年度臺
    上字第1300號判例參照）。經查：
(一)自訴人就原自訴狀及嗣後具狀追加（本院卷第1 、89、90頁
    ）之被告Discovery Licensing Inc.及其代表人被告The Co
    rporation Trust Incorporated、被告Judith A.MoHale 、
    被告David M. Zaslav 涉案部分，於本院稱：被告Discover
    y Licensing Inc.之代表人應係John S. Hendricks ，而非
    The Corporation Trust Incorporated，Discovery Licens
    ing Inc.之代表人應更正為John S. Hendricks （本院卷第
    87頁）；被告Discovery Licensing Inc.為被告狄斯卡維利
    公司（Discovery Communications,Inc）百分之百擁有之子
    公司，僅以狄斯卡維利公司（Discovery Communications,
    Inc.）為被告（本院卷第175 頁）；被告Judith A. MoHale
    為被告狄斯卡維利公司之前任董事長兼執行長，撤回對被告
    Judith A. MoHale 之自訴（本院卷第175 頁）；被告David
    M. Zaslav 於本件案發時尚未任職被告狄斯卡維利公司之執
    行長，與本案無關等語（本院卷第341 頁），可徵被告Disc
    overy Licensing Inc.、被告The Corporation Trust Inco
    rporated、被告Judith A. MoHale、被告David M. Zaslav
    均與上揭犯行無涉，自訴人雖就該等被告於本院為更正、撤
    回之表示，惟本件自訴人所訴被告等涉犯著作權法第91條第
    3 項、第2 項之罪嫌，依同法第100 條規定非屬告訴或請求
    乃論之罪，依刑事訴訟法第325 條第1 項規定，不得撤回自
    訴，自不生撤回之效力，先予敘明。
(二)自訴意旨認被告等人涉犯上揭罪嫌，係以被告狄斯卡維利公
    司終止系爭契約不合法，自訴人就系爭視聽著作享有專屬權
    ，被告狄斯卡維利亞洲公司明知自訴人經專屬授權，竟再將
    系爭視聽著作財產權授權予被告采昌公司，被告采昌公司於
    95年9 月間非法重製及銷售系爭著作，並提出系爭契約、被
    告采昌公司於95年10月14日致案外人沙鷗國際多媒體股份有
    限公司存證信函、被告乙○○○○代表被告狄斯卡維利亞洲
    公司簽署之授權聲明啟事各1 份（本院卷第242 至260 頁、
    第146 至154 頁）、被告采昌公司發行之探索頻道節目光碟
    包裝封面影本15紙（本院卷第128 至142 頁）、自訴人於95
    年9 月間購得探索頻道節目光碟發票4 紙（本院卷第352 頁
    ），以附其說。惟查：
  1.系爭契約係由自訴人與被告Discovery Licensing Inc.簽訂
    ，自訴人並非與被告狄斯卡維利公司簽訂，且終止系爭契約
    者為被告Discovery Licensing Inc.，而非被告狄斯卡維利
    公司，有系爭契約、存證信函各1 份附卷可稽（本院卷第24
    2 至268 頁、第113 至119 頁）；另授權被告采昌公司取得
    探索頻道視聽著作財產權者為被告狄斯卡維利亞洲公司，亦
    非被告狄斯卡維利公司，有存證信函、授權聲明啟事各1 份
    在卷可佐（本院內第146 至154 頁），且自訴人亦自承上揭
    授權聲明書並無被告狄斯卡維利公司授權采昌公司之內容（
    本院卷第326 頁），足徵被告狄斯卡維利公司及其代表人被
    告John S. Hendricks 與自訴意旨所稱犯行無涉。自訴人雖
    稱：被告狄斯卡維利亞洲公司為被告狄斯卡維利公司之子公
    司，被告狄斯卡維利亞洲公司對被告采昌公司之授權，應取
    得母公司被告狄斯卡維利公司之同意，故二者間有犯意聯絡
    及行為分擔云云，惟查，被告狄斯卡維利公司、狄斯卡維利
    亞洲公司為不同之公司，二公司個別獨立，各有其法人人格
    ，實難逕認被告狄斯卡維利公司與被告狄斯卡維利亞洲公司
    間就對被告采昌公司之授權行為，具犯意聯絡及行為分擔。
  2.次查，系爭契約業經著作財產權人即被告Discovery Licens
    ing Inc.於93年9 月27日終止，被告Discovery LicensingI
    nc. 自有權將系爭視聽著作財產權再授權他人使用，而被告
    狄斯卡維利亞洲公司經被告Discovery Licensing Inc.授權
    後，再授權予被告采昌公司，難認其主觀上有何侵害他人著
    作財產權之犯意；自訴人雖就系爭契約是否合法終止有所爭
    議，惟此係屬自訴人與授權人即被告Discovery Licensing
    Inc.間之民事糾葛，不得據以認定被告狄斯卡維利亞洲公司
    及其代表人被告乙○○○○涉犯違反著作權法之犯行，自訴
    人稱：系爭契約未經合法終止，自訴人仍為探索頻道視聽著
    作之專屬權利人，被告Discovery Licensing Inc.及被告狄
    斯卡維利公司不得授權予亞洲子公司即被告狄斯卡維利亞洲
    公司，被告狄斯卡維利亞洲公司及其代表人被告乙○○○○
    再授權予被告采昌公司重製發行，為非法重製云云（本院卷
    第86頁），即無足採。
  3.進者，被告采昌公司經被告狄斯卡維利亞洲公司授權為臺灣
    地區專屬代理商，就系爭視聽著作有生產、發行、銷售之權
    ，有被告狄斯卡維利亞洲公司出具之授權聲明啟事1 份在卷
    可參（本院卷第149 至154 頁），被告采昌公司及其代表人
    被告甲○○依此授權重製、發行、銷售系爭視聽著作，實難
    認其主觀上有何侵害他人著作財產權之不法犯意。
  4.至其餘被告Discovery Licensing Inc.、The Corporation
    Trust Incorporated、Judith A. MoHale、David M. Zasla
    v ，均經自訴人表明不予追訴，此外，復無其他確切事證足
    資證明本件被告等人有何違反著作權法犯行，自訴意旨遽認
    被告等涉犯上揭犯行，殊屬無據。
(三)綜上所述，本件被告狄斯卡維利公司既與系爭視聽著作財產
    權之授權無涉，被告狄斯卡維利亞洲公司及其代表人被告乙
    ○○○○、被告采昌公司及其代表人被告甲○○又係依系爭
    視聽著作財產權人Discovery Licensing Inc.之授權重製系
    爭視聽著作，均難逕認其主觀上有何違反著作權法之不法犯
    意，此外復查無其他積極之證據足資證明被告等有自訴人所
    指犯行，故本件被告等之犯罪嫌疑不足，依照首開說明，本
    件自訴應予駁回。
據上論斷，應依刑事訴訟法第326 條第3 項、第252 條第10款裁
定如主文。
中    華    民    國    97    年    2     月    26    日
                  刑事第三庭審判長法  官  杜惠錦
                                  法  官  梁哲瑋
                                  法  官  陳美彤
以上正本證明與原本無異。
如不服本裁定應於送達後5日內向本院提出抗告狀。
                                  書記官  賴麗容
中    華    民    國    97    年    2     月    26    日


司法院資訊處製作；財團法人民間司法改革基金會備份。
